Minutes et répertoires du notaire Michel DESPREZ, 3 janvier 1631 - 17 février 1666 (étude XV)
Archives nationales
- Minutes de Michel DESPREZ, juillet 1618 - avril 1666; MC/ET/XV/28 - MC/ET/XV/209
  - Minutes. 1640, janvier - 1640, mars, janvier 1640 - mars 1640; MC/ET/XV/108
  - Minutes. 1640, avril - 1640, juin, avril 1640 - juin 1640; MC/ET/XV/109
  - Minutes. 1640, juillet - 1640, septembre, juillet 1640 - septembre 1640; MC/ET/XV/110
    - Contrat de mariage entre Séraphin Bourgoing, marchand linger, demeurant rue de la Barillerie, fils de défunts Étienne Bourgoing, maître orfèvre, et Marguerite Chouyn, et Françoise Lantier, fille de François Lantier, marchand fripier, syndic de la communauté, demeurant sous les piliers de la Tonnellerie, et de défunte Marguerite Cuvillyer, auquel signe comme témoin de la future épouse Pierre Guerreau, allié., 15 juillet 1640; MC/ET/XV/110
      Documents du Minutier central concernant l'histoire de la musique (1600-1650), par Madeleine Jurgens, tome II [études XI à XX, 1900 actes], Paris, Archives nationales, 1974, p. 713 (instrument de recherche imprimé dématérialisé, certaines notices sont plus détaillées dans la version intégrale accessible en ligne par la rubrique 'Autres instruments de recherche', voir contexte dans le Plan d’orientation général - Notaires de Paris, guides thématiques du Minutier).
      Bourgoing, Séraphin
    - Contrat d'apprentissage pour 2 ans au profit de Barbe Darras, âgée de 20 ans, entre Charles Carette, maître peintre et sculpteur [demeurant rue Saint-Martin, paroisse Saint-Merri], son cousin germain, et Gillette Bourdonné, femme de Jacques Fournier, violon ordinaire du roi, couturière en habits d'enfants, demeurant rue de Béthisy, moyennant 150 l.: 75 comptant, 75 dans un an. Elle sera logée, nourrie, chauffée et éclairée par sa maîtresse. À la suite: - 1641, 24 août.- Quittance de 75 l. par Gillette Bourdonné., 16 juillet 1640; MC/ET/XV/110
      Documents du Minutier central concernant les peintres, sculpteurs et graveurs au XVIIe siècle (1600-1650), par Marie-Antoinette Fleury et Martine Constans, tome II [études XI à XX, 2445 actes], Paris, Archives nationales, 2010, notice n°461 (instrument de recherche imprimé dématérialisé, certaines notices sont plus détaillées dans la version intégrale accessible en ligne par la rubrique 'Autres instruments de recherche', voir contexte dans le Plan d’orientation général - Notaires de Paris, guides thématiques du Minutier).
      Fichier dit 'général' XVIIe-XVIIIe siècles.
    - Bail pour 6 ans par Madeleine Pichart, femme et procuratrice de Claude Carpentier, brodeur ordinaire de Monsieur, frère unique du roi, demeurant rue des Vieux-Augustins, à Jean Hardung, sculpteur, et sa femme, Marie Censier, demeurant rue des Canettes, d'une maison, rue de la Corne, à Saint-Germain-des- Prés, au loyer annuel de 220 l., 28 juillet 1640; MC/ET/XV/110
      Documents du Minutier central concernant les peintres, sculpteurs et graveurs au XVIIe siècle (1600-1650), par Marie-Antoinette Fleury et Martine Constans, tome II [études XI à XX, 2445 actes], Paris, Archives nationales, 2010, notice n°1010 (instrument de recherche imprimé dématérialisé, certaines notices sont plus détaillées dans la version intégrale accessible en ligne par la rubrique 'Autres instruments de recherche', voir contexte dans le Plan d’orientation général - Notaires de Paris, guides thématiques du Minutier).
      Pichart, Madeleine
    - Inventaire des biens personnels de Nicolle Bertrand, veuve d'Antoine Viellard, violon à Savigny-sur-Aisne, trouvés en la maison à l'enseigne du Cheval gris, hors la porte Saint-Denis, dressé à l'occasion du mariage de Jeanne Viellard, sa fille, avec Jean Boutier, marchand fruitier, à qui ces biens doivent être remis., 31 août 1640; MC/ET/XV/110
      Documents du Minutier central concernant l'histoire de la musique (1600-1650), par Madeleine Jurgens, tome II [études XI à XX, 1900 actes], Paris, Archives nationales, 1974, p. 682 (instrument de recherche imprimé dématérialisé, certaines notices sont plus détaillées dans la version intégrale accessible en ligne par la rubrique 'Autres instruments de recherche', voir contexte dans le Plan d’orientation général - Notaires de Paris, guides thématiques du Minutier).
      Bertrand, Nicolle
  - Minutes. 1640, octobre - 1640, décembre, octobre 1640 - décembre 1640; MC/ET/XV/111
    - Contrat de mariage entre Charles Héart, marchand fripier, fils de défunt Robert Héart, marchand fripier, et Marie Cuvillier, et Françoise Deschamps, fille de défunt François Deschamps, fripier, et de Marie Oultrebon, demeurant rue de la Friperie. Parmi les témoins du fiancé figure Jean Héart, cousin germain, et parmi ceux de la fiancée, Antoine Oultrebon, oncle., 21 octobre 1640; MC/ET/XV/111
      Documents du Minutier central concernant l'histoire de la musique (1600-1650), par Madeleine Jurgens, tome II [études XI à XX, 1900 actes], Paris, Archives nationales, 1974, p. 474 (instrument de recherche imprimé dématérialisé, certaines notices sont plus détaillées dans la version intégrale accessible en ligne par la rubrique 'Autres instruments de recherche', voir contexte dans le Plan d’orientation général - Notaires de Paris, guides thématiques du Minutier).
      Héart, Charles
    - Transport par Marie Caloier, femme de François Hieraulme, demeurant rue de la Grande-Truanderie, à Jean Maressal, valet de chambre et peintre ordinaire du roi, demeurant rue Saint-Antoine, de 50 l. de rente moyennant 900 l., dont 100 l. pour les arrérages échus, payables dans un an par Claude Boullanger, marchand à Amiens., 28 octobre 1640; MC/ET/XV/111
      Documents du Minutier central concernant les peintres, sculpteurs et graveurs au XVIIe siècle (1600-1650), par Marie-Antoinette Fleury et Martine Constans, tome II [études XI à XX, 2445 actes], Paris, Archives nationales, 2010, notice n°1479.(instrument de recherche imprimé dématérialisé, certaines notices sont plus détaillées dans la version intégrale accessible en ligne par la rubrique 'Autres instruments de recherche', voir contexte dans le Plan d’orientation général - Notaires de Paris, guides thématiques du Minutier).
      Caloier, Marie
  - Minutes. 1641, janvier - 1641, avril, janvier 1641 - avril 1641; MC/ET/XV/112; Document détérioré.
    - Contrat de mariage de Jean Arciny, lapidaire, fils de feu Robert Arciny, marbrier, et Marie Bauquier, demeurant rue et paroisse Saint-Sauveur, avec Marie Margart, fille de feu Pierre Margart, marchand plâtrier, et Noëlle Malegrange [elles ne savent ni écrire ni signer], assistée de sa mère et de son beau-père, Charles Joltrin, maître sculpteur architecte et peintre, demeurant rue Plâtrière. Régime: communauté. Dot: 300 l. en argent et meubles. Douaire: 120 l. À la suite: - 1641, 11 février.- Quittance de la dot par les fiancés., 6 février 1641; MC/ET/XV/112
      Documents du Minutier central concernant les peintres, sculpteurs et graveurs au XVIIe siècle (1600-1650), par Marie-Antoinette Fleury et Martine Constans, tome II [études XI à XX, 2445 actes], Paris, Archives nationales, 2010, notice n°1138 (instrument de recherche imprimé dématérialisé, certaines notices sont plus détaillées dans la version intégrale accessible en ligne par la rubrique 'Autres instruments de recherche', voir contexte dans le Plan d’orientation général - Notaires de Paris, guides thématiques du Minutier).
    - Transport par Marthe Cressé, femme de Claude Notin demeurant rue du Cygne, à Jean II Pocquelin, de 15 livres 12 sols 6 deniers représentant le quart lui appartenant du fait de la succession de sa mère, de la rente de 62 livres 10 sols, au principal de 200 livres, qu'Agnès Mazuel avait constituée à Charlotte Asselin en 1630 et que celle-ci avait léguée à sa soeur, Marie Asselin, moyennant 250 livres., 9 mars 1641; MC/ET/XV/112
      Madeleine Jurgens et Elisabeth Maxfield-Miller, Cent ans de recherches sur Molière, sur sa famille et sur les comédiens de sa troupe, Paris, Archives nationales, 1963, p. 608 (instrument de recherche imprimé dématérialisé, certaines notices sont plus détaillées dans la version intégrale accessible en ligne par la rubrique 'Autres instruments de recherche', voir contexte dans le Plan d’orientation général - Notaires de Paris, guides thématiques du Minutier).
      Madeleine Jurgens et Elisabeth Maxfield-Miller, Cent ans de recherches sur Molière, sur sa famille et sur les comédiens de sa troupe, Paris, Archives nationales, 1963, IV-860 p.
    - Inventaire après décès de Madeleine Guérineau, veuve de Philippe Prévost, huissier à verge au Châtelet, dressé à la requête de ses enfants Jean Vabois, maître passementierboutonnier, demeurant faubourg Saint-Denis, à cause de sa femme, Françoise Prévost, Jacques Lahure, maître peintre, demeurant rue Darnétal, à cause de sa femme, Marguerite Prévost, André de Billy, marchand mercier, demeurant rue de la Savaterie en la Cité, à cause de sa femme, Madeleine Prévost, et Louis Prévost, mineur représenté par son tuteur. 6 folios. Dans une chambre dépendant d'une maison, rue Darnétal: Un tableau peint sur bois, garni de sa bordure représentant un Saint Jérôme. 60 s. Quatre petits tableaux de diverses façons et grandeurs. 60 s. Parmi les titres et papiers: - 1630, 26 février.- Vente à ladite Guérineau, de leurs droits sur la succession de leur père, Philippe Prévost, par Jean Vabois et sa femme, Françoise Prévost, et par Jacques Lahure et sa femme, Marguerite Prévost, passée devant Haguenier et Huart., 19 mars 1641; MC/ET/XV/112
      Documents du Minutier central concernant les peintres, sculpteurs et graveurs au XVIIe siècle (1600-1650), par Marie-Antoinette Fleury et Martine Constans, tome II [études XI à XX, 2445 actes], Paris, Archives nationales, 2010, notice n°1195 (instrument de recherche imprimé dématérialisé, certaines notices sont plus détaillées dans la version intégrale accessible en ligne par la rubrique 'Autres instruments de recherche', voir contexte dans le Plan d’orientation général - Notaires de Paris, guides thématiques du Minutier).
    - Contrat de mariage entre André Guillaume, huissier audiencier aux eaux et forêts de France, demeurant à Claye, fils de défunt Innocent Guillaume, marchand laboureur à Claye, et de Marie Barbier, et Jeanne de La Croix, fille de Jean de La Croix, marchand de vins, bourgeois de Paris, demeurant rue des Prêcheurs, et de Barbe Boullanger, auquel signe le sieur Dupain, violon ordinaire du roi, cousin du fiancé., 24 mars 1641; MC/ET/XV/112
      Documents du Minutier central concernant l'histoire de la musique (1600-1650), par Madeleine Jurgens, tome II [études XI à XX, 1900 actes], Paris, Archives nationales, 1974, p. 211 (instrument de recherche imprimé dématérialisé, certaines notices sont plus détaillées dans la version intégrale accessible en ligne par la rubrique 'Autres instruments de recherche', voir contexte dans le Plan d’orientation général - Notaires de Paris, guides thématiques du Minutier).
    - Bail pour 6 ans à partir de la Saint- Jean-Baptiste par Jean Vabois, Jacques Lahure, et les autres héritiers de Madeleine Guérineau, à Guillaume Lemesnager, cocher de la maréchale de Schomberg, demeurant rue Neuve-Saint-Louis, d'une maison, rue Darnétal, comprenant deux corps de logis, cour au milieu, petit jardin derrière, au loyer annuel de 400 l., 30 avril 1641; MC/ET/XV/112
      Documents du Minutier central concernant les peintres, sculpteurs et graveurs au XVIIe siècle (1600-1650), par Marie-Antoinette Fleury et Martine Constans, tome II [études XI à XX, 2445 actes], Paris, Archives nationales, 2010, notice n°1196 (instrument de recherche imprimé dématérialisé, certaines notices sont plus détaillées dans la version intégrale accessible en ligne par la rubrique 'Autres instruments de recherche', voir contexte dans le Plan d’orientation général - Notaires de Paris, guides thématiques du Minutier).
  - Minutes. 1641, mai - 1641, juillet, mai 1641 - juillet 1641; MC/ET/XV/113; Document détérioré.
    - Contrat de mariage entre Daniel Maillard, bourgeois de Paris, natif de Caen, demeurant rue du Bouloir, et Gillette Zernaude, veuve de Thibault Roussel, marchand fripier, demeurant sous la Tonnellerie, auquel signe comme témoin de la future épouse Pierre Guerreau, allié., 25 mai 1641; MC/ET/XV/113
  - Minutes. 1641, août - 1641, octobre, août 1641 - octobre 1641; MC/ET/XV/114
    - Quittance par Ambroise Le Veusle, veuve de Denis Grandvallet, imprimeur, demeurant rue du Bout-du-Monde, de l'intérêt auquel elle aurait pu prétendre à l'encontre de Nicolas Robillard, portier des comédiens italiens, demeurant même rue, en raison des excès commis contre elle., 10 septembre 1641; MC/ET/XV/114
      Documents du Minutier central des notaires de Paris, Le théâtre professionnel à Paris, 1600-1649, étude par Alan Howe, documents analysés par Madeleine Jurgens et Alan Howe [457 actes], transcriptions par Andrée Chauleur et Pierre-Yves Louis, Paris, Archives nationales, 2000, notice n° 348 (instrument de recherche imprimé dématérialisé dont la version intégrale est accessible en ligne par la rubrique 'Autres instruments de recherche', voir contexte dans le Plan d’orientation général - Notaires de Paris, guides thématiques du Minutier).
      quittance; Bout-du-Monde (rue du); Le Veusle, Ambroise; Grandvallet, Denis; Robillard, Nicolas; imprimeur; acteur
    - Inventaire après décès de Claude Carpentier, brodeur ordinaire et valet de chambre de Monseigneur, frère unique du roi, dressé à la requête de sa veuve, Madeleine Pichart, en son nom et celui de ses enfants, et de Mathieu Reignouard, trésorier provincial de l'extraordinaire des Guerres, à cause de sa femme, Geneviève Carpentier, encore mineure, d'Antoine Carpentier, maître brodeur bourgeois de Paris, tuteur de Jacques Carpentier, fils du défunt et de Jeanne Hivain sa première femme, et en présence du substitut du procureur du roi, en l'absence de Pierre Carpentier, majeur, fils du défunt, en présence d'Antoine Boutillier, sergent à verge au Châtelet représentant Jérémie Espinglay, menuisier en ébène, et sa femme, Catherine Carpentier, fille du défunt. 46 folios (...)., 31 octobre 1641; MC/ET/XV/114
      Documents du Minutier central concernant les peintres, sculpteurs et graveurs au XVIIe siècle (1600-1650), par Marie-Antoinette Fleury et Martine Constans, tome II [études XI à XX, 2445 actes], Paris, Archives nationales, 2010, notice n°1197 (instrument de recherche imprimé dématérialisé, certaines notices sont plus détaillées dans la version intégrale accessible en ligne par la rubrique 'Autres instruments de recherche', voir contexte dans le Plan d’orientation général - Notaires de Paris, guides thématiques du Minutier).
  - Minutes. 1641, novembre - 1641, décembre, novembre 1641 - décembre 1641; MC/ET/XV/115
    - Constitution par Jean Vabois, maître passementier boutonnier, et sa femme, Françoise Prévost, demeurant au faubourg Saint-Denis, par Jacques Lahure, maître peintre, demeurant rue Darnétal, et sa femme, Marguerite Prévost, et les autres consorts Prévost, à Madeleine Leleu, veuve de Jean de Villy, marchand de vins, de 16 l. 13 s. 4 d. de rente pour s'acquitter envers elle de 300 l., 6 décembre 1641; MC/ET/XV/115
      Documents du Minutier central concernant les peintres, sculpteurs et graveurs au XVIIe siècle (1600-1650), par Marie-Antoinette Fleury et Martine Constans, tome II [études XI à XX, 2445 actes], Paris, Archives nationales, 2010, notice n°1198 (instrument de recherche imprimé dématérialisé, certaines notices sont plus détaillées dans la version intégrale accessible en ligne par la rubrique 'Autres instruments de recherche', voir contexte dans le Plan d’orientation général - Notaires de Paris, guides thématiques du Minutier).
  - Minutes. 1642, janvier - 1642, mars, janvier 1642 - mars 1642; MC/ET/XV/116
    - Association entre Pierre Le Messier, sieur de Bellerose, Nicole Gassot, sa femme, Claude Deschamps, sieur de Villiers [ou Auvilliers], Marguerite Béguin, sa femme, Zacharie Jacob, dit Montfleury, Jeanne de La Chappe [dite Montfleury], sa femme, André Boyron, dit Le Baron, et Jeanne Auzoult, sa femme, François Chastelet, dit Beauchasteau, Madeleine Du Pouget, sa femme, et Bertrand [Hardouyn] de Saint-Jacques [dit Guillot-Gorju], comédiens du roi, lesquels s'associent par le commandement de Sa Majesté pour jouer la comédie pendant cinq années à partir du jour de Pâques, sous peine de 1000 livres d'amende pour qui s'en désistera., 11 janvier 1642; MC/ET/XV/116
      Documents du Minutier central des notaires de Paris, Le théâtre professionnel à Paris, 1600-1649, étude par Alan Howe, documents analysés par Madeleine Jurgens et Alan Howe [457 actes], transcriptions par Andrée Chauleur et Pierre-Yves Louis, Paris, Archives nationales, 2000, notice n° 352 (instrument de recherche imprimé dématérialisé dont la version intégrale est accessible en ligne par la rubrique 'Autres instruments de recherche', voir contexte dans le Plan d’orientation général - Notaires de Paris, guides thématiques du Minutier).
      Documents du Minutier central des notaires de Paris, Écrivains de théâtre, 1600-1649, étude par Alan Howe, documents analysés par M. Jurgens et A. Howe, Paris, Archives nationales, 2005, notice n°194.
      Transcription dans Deierkauf-Holsboer (S. Wilma) 'Le Théâtre du Marais', t. I, p. 182-183.
      acte de société; Le Messier dit Bellerose, Pierre; Gassot, Nicole; Deschamps dit Villiers ou Auvilliers, Claude; Béguin, Marguerite; Jacob dit Montfleury, Zacharie; La Chappe dite Montfleury, Jeanne de; Boyron dit Baron, André; Auzoult, Jeanne; Chastelet dit Beauchasteau, François; Du Pouget, Madeleine; Saint-Jacques dit Guillot-Gorju, Bertrand Hardouyn de; acteur
    - Accord entre Madeleine Rouveau, veuve de Nicolas Joltrin, demeurant rue de la Corderie, Charles Joltrin, maître sculpteur et peintre, demeurant rue Plâtrière, Michel Joltrin, marchand maître orfèvre, demeurant avec sa mère, Luc Sautel et sa femme, Anne Joltrin, lesdits Charles, Michel et Anne, enfants de Madeleine Rouveau, pour la construction par Luc Sautel et à ses frais, de deux jeux de boules couverts dans le jardin de la maison de la veuve. Les Sautel jouiront pendant trois ans des deux jeux de boules découverts qui existent déjà, des trois jeux de boules qu'ils feront et de la maison qui est au fond du jardin au loyer annuel de 500 l., sur lequel on diminuera un sixième représentant la part appartenant à Anne Joltrin. Après trois ans ils le rembourseront du coût des jeux de boules ou lui paieront un intérêt au denier 18., 18 janvier 1642; MC/ET/XV/116
      Documents du Minutier central concernant les peintres, sculpteurs et graveurs au XVIIe siècle (1600-1650), par Marie-Antoinette Fleury et Martine Constans, tome II [études XI à XX, 2445 actes], Paris, Archives nationales, 2010, notice n°1139 (instrument de recherche imprimé dématérialisé, certaines notices sont plus détaillées dans la version intégrale accessible en ligne par la rubrique 'Autres instruments de recherche', voir contexte dans le Plan d’orientation général - Notaires de Paris, guides thématiques du Minutier).
    - Contrat d'apprentissage pour 5 ans au profit de Pierre Poulain, âgé de 18 ans, entre son père, Denis Poulain, cocher de M. Delorme secrétaire du roi, demeurant rue de Grenelle, et Charles Joltrin, maître sculpteur et peintre, demeurant rue Plâtrière, moyennant 200 l.: 100 comptant, 100 deux ans plus tard, même si le contrat est annulé à cette date., 20 février 1642; MC/ET/XV/116
      Documents du Minutier central concernant les peintres, sculpteurs et graveurs au XVIIe siècle (1600-1650), par Marie-Antoinette Fleury et Martine Constans, tome II [études XI à XX, 2445 actes], Paris, Archives nationales, 2010, notice n°1140 (instrument de recherche imprimé dématérialisé, certaines notices sont plus détaillées dans la version intégrale accessible en ligne par la rubrique 'Autres instruments de recherche', voir contexte dans le Plan d’orientation général - Notaires de Paris, guides thématiques du Minutier).
    - Engagement de tapissier avec Philippe de Longuilliers Poinsy lieutenant aux îles d'Amérique, 13 mars 1642; MC/ET/XV/116
      Antilles; Longuilliers Poinsy, Philippe de; tapissier
  - Minutes. 1642, avril - 1642, juin, avril 1642 - juin 1642; MC/ET/XV/117
    - Mise en apprentissage par Julien Hubert, ' joueur de vieil ', et par Jeanne Le Preux, demeurant rue du Huleu, de Nicolas Poitevin, âgé de quatorze ans, fils de Jeanne, pour quatre années, chez Gabriel Raveneau, maître tissutier-rubannier ouvrier en drap d'or, argent et soie, demeurant rue des Gravilliers., 2 juin 1642; MC/ET/XV/117
      Documents du Minutier central concernant l'histoire de la musique (1600-1650), par Madeleine Jurgens, tome II [études XI à XX, 1900 actes], Paris, Archives nationales, 1974, p. 483 (instrument de recherche imprimé dématérialisé, certaines notices sont plus détaillées dans la version intégrale accessible en ligne par la rubrique 'Autres instruments de recherche', voir contexte dans le Plan d’orientation général - Notaires de Paris, guides thématiques du Minutier).
    - Quittance par Michel Le Boiteux, marchand de vins, demeurant en la baronnie du bas pays de Nivernais, à Pierre Le Boiteux, maître peintre et peintre ordinaire du roi, demeurant rue des Petits-Carreaux, de 630 l. dues pour vente d'héritages passée le 18 avril 1635 devant Clérambault, à Asnières, comté de Tonnerre., 14 juin 1642; MC/ET/XV/117
      Documents du Minutier central concernant les peintres, sculpteurs et graveurs au XVIIe siècle (1600-1650), par Marie-Antoinette Fleury et Martine Constans, tome II [études XI à XX, 2445 actes], Paris, Archives nationales, 2010, notice n°1298 (instrument de recherche imprimé dématérialisé, certaines notices sont plus détaillées dans la version intégrale accessible en ligne par la rubrique 'Autres instruments de recherche', voir contexte dans le Plan d’orientation général - Notaires de Paris, guides thématiques du Minutier).
  - Minutes. 1642, juillet - 1642, septembre, juillet 1642 - septembre 1642; MC/ET/XV/118
    - Contrat de mariage entre Nicolas Moreau, enlumineur de taille-douce, demeurant rue Montmartre, et Geneviève Duval qui ne sait ni écrire ni signer, fille de Gilles Duval, tisserand en toile, demeurant à Amiens, représenté par Nicolas Duval, prêtre religieux cordelier étudiant en théologie. Régime: communauté. Dot: 200 l. provenant de l'épargne et industrie de la future. Douaire: 100 l. Parmi les témoins, Jean Moreau, enlumineur en taille-douce, frère du futur., 10 août 1642; MC/ET/XV/118
      Documents du Minutier central concernant les peintres, sculpteurs et graveurs au XVIIe siècle (1600-1650), par Marie-Antoinette Fleury et Martine Constans, tome II [études XI à XX, 2445 actes], Paris, Archives nationales, 2010, notice n°1604.(instrument de recherche imprimé dématérialisé, certaines notices sont plus détaillées dans la version intégrale accessible en ligne par la rubrique 'Autres instruments de recherche', voir contexte dans le Plan d’orientation général - Notaires de Paris, guides thématiques du Minutier).
    - Contrat d'apprentissage pour 3 ans au profit de François Buquet, âgé de 13 ans, entre sa mère, Marguerite Lemoine, veuve de François Buquet, maître peintre et sculpteur, demeurant rue de Grenelle, et Antoine Bluteau, marchand fripier, demeurant rue de la Lingerie, moyennant 72 l.: 36 comptant, 36 dix-huit mois plus tard., 11 septembre 1642; MC/ET/XV/118